臺灣花蓮地方法院民事判決　九十三年重訴字第四八號
　　原　　　告　乙○○經本院.
　　法定代理人　游勝山
　　訴訟代理人　黃健弘律師
　　被　　　告　甲○○　　　住.
右當事人間請求侵權行為損害賠償事件，本院於民國九十三年十二月十五日辯論終結
，判決如左：
    主　　　文
被告應給付原告新台幣佰肆拾柒萬零壹佰柒拾伍元，及自民國九十三年十月二十三
日起至清償日止，按年息百分之五計算之利息。
原告其餘之訴駁回。
訴訟費用由被告負擔五分之二，餘由原告負擔。
    事實及理由
一、本件被告經合法通知無正當理由，未於言詞辯論期日到場，核無民事訴訟法第三
    百八十六條所列各款情形，爰依原告聲請，由其一造辯論而為判決。
二、原告主張：
  (一)被告於民國九十二年十月十四日十一時五十五分許，酒後騎乘車號ＰＱＲ七九七
    號機車附載原告、游正雄、王意忠三人，行經花蓮縣秀林鄉三棧村往秀林村之產
    業道路時，不慎失控自行滑倒，致人車倒地，原告因而受有頭部外傷合併顱骨骨
    折、嚴重腦挫傷出血及硬腦膜下出血之重傷害，對於人格、情緒、認知及語言能
    力等可能有永久性傷害及改變。
  (二)原告受有下列損害，應由被告負損害賠償責任。
  1.醫療費用新台幣（下同）一萬四千零七十九元。
  2.減少勞動能力三百二十萬二千九百七十六元：原告為五十九年三月三十一日生，
    以九十二年十月十四日受傷時年三十三歲六個月，勞動年齡至六十歲計算，尚有
    二十六年六個月（即三一八個月）可工作，原告原在做臨時工，在餐廳幫人洗碗
    、掃地，原告為國小畢業，收入並不固定，每月收入以最低工資一萬五千八百四
    十元計算，依霍夫曼式扣除中間利息，此部分損失為三百二十萬二千九百七十六
    元（15840×202.2081＝0000000）。
  3.看護費三百四十二萬三千四百三十四元：原告受傷時年僅三十三歲六個月，目前
    在家由家人看護，因神智不清，無法處理日常生活事務，吃飯洗澡均需他人協助
    ，還會到處亂跑、隨地大小便，需家人全天看護，並未另請專業看護人員。請求
    二十年之看護費用，每月以外勞之看護費用二萬零六百十元依霍夫曼計算式扣除
    中間利息為三百四十二萬三千四百三十四元（20610×166.1055＝0000000）。
  4.精神慰撫金三百萬元，原告因被告之過失，住院後行開顱手術，於九十二年十月
    十四日至九十二年十二月十七日始出院，現尚因此罹患其他器質性腦症候群，現
    於國軍花蓮總醫院住院治療，可能終身殘疾精神痛苦難當，且鈞院已宣告原告為
    禁治產人（鈞院九十三年度禁字第五二號裁定）。請求三百萬元之精神慰撫金。
  (三)爰依侵權行為法則請求損害賠償。並聲明：被告應給付原告玖佰陸拾肆萬零肆佰
    捌拾玖元，及自起訴狀繕本送達翌日即九十三年十月二十三日起至清償日止，按
    年息百分之五計算之利息。
三、被告並未到場，亦未提出書狀為何聲明或陳述。
四、原告主張其搭乘被告所騎之機車，因被告不慎失控滑倒，致原告受傷之事實，已
    據其提出與所述相符之診斷證明書、住院收費收據等為證，並經本院依職權調閱
    本院九十三年花交簡字第六七號刑事卷宗核閱無誤，而被告並未到陳述，亦未提
    出答辯以供本院斟酌，復依上開證物，應認原告主張之事實為真實。
五、按因故意或過失，不法侵害他人之權利者，負損害賠償責任；不法侵害他人之身
    體或健康者，對於被害人因此喪失或減少勞動能力或增加生活上之需要時，應負
    損害賠償責任；不法侵害他人之身體、健康、名譽、自由、信用、隱私、貞操，
    或不法侵害其他人格法益而情節重大者，被害人雖非財產上之損害，亦得請求賠
    償相當之金額。民法第一百八十四條第一項前段、第一百九十三條第一項、第一
    百九十五條第一項前段分別定有明文。本件原告因被告騎車不慎而受傷，被告自
    應對原告所受損害負賠償責任。茲就原告請求之金額，審酌如下：
  (一)醫療費用方面：原告主張其受傷後支出醫療費用一萬四千零七十九元，已提出住
    院收費收據為證，應堪信為真實，惟其中證明書費一百四十元非屬必要費用，應
    予扣除，則此部分原告得請求之金額為一萬三千九百三十九元（00000－000＝
    13939） 。
  (二)減少勞動能力之損害方面：原告因本件車禍事故受傷後，罹患器質性腦症候群（
    慢性），開始出現記憶力變差、愛喝酒、亂跑、幻聽干擾，干擾內容均為人聲命
    令，繼而出現一些怪異、干擾行為，包括思考聯絡鬆散、隨地小便、亂吐東西及
    吃肥皂等狀況，腦傷後開始出現癲癇，須藥物控制，否則容易反覆發作，發作時
    意識喪失，全身抽搐，其精神狀況不穩定時，常出現到處遊蕩、幻聽干擾，因其
    幻聽干擾內容為命令或話語，致相對人之思考易被幻聽干擾而喪失現實感，致使
    一般邏輯思考與一般事務之處理出現嚴重障礙，上述情形幾乎每週都會出現，主
    要與未能按時追蹤門診與按時服藥有明顯相關，整體精神狀況落於精神耗弱之範
    圍（因車禍導致腦傷之一般精神狀況），發作時，因幻聽干擾與癲癇發作，完全
    無法處理一般事務，已達心神喪失狀態，有診斷證明書及本院九十三年度禁字第
    五二號民事裁定所附之司法鑑定報告書可參，足見原告因傷已喪失其勞動能力，
    自得請求損害賠償。原告為五十九年三月三十一日生，受傷時為三十三歲六個月
    ，勞動年齡至六十歲計算，尚有二十六年六個月（即三一八個月）可工作，每月
    收入以最低工資一萬五千八百四十元計算，依霍夫曼式計算法，扣除依法定利率
    計算之中間利息，此部分可請求之金額為三百二十萬二千九百七十六元（15840
    ×202.2081＝0000000，元以下四捨五入）。
  (三)看護費方面：原告受傷後有前述精神疾病之症狀，已如前述，自無法處理日常生
    活之事務，確有請人看護之必要，其雖未聘請專業看護人員看護，惟其親屬基於
    親情所為之看護，雖無現實看護費之支出，應認被害人受有相當看護費之損害，
    得向被告請求損害賠償，本院認原告親屬之看護費，以原告請求之每月二萬零六
    百十元計算，尚屬適當。則原告請求二十年之看護費，依霍夫曼式計算法，扣除
    依法定利率計算之中間利息，此部分可請求之金額為三百四十二萬三千四百三十
    四元（20610×166.1055＝0000000，元以下四捨五入）。
  (四)精神慰撫金：原告因被告之過失受傷致罹患前述疾病，須進行手術治療，且導致
    精神疾病之症狀，精神上自受有相當痛苦，本院審酌原告為臨時工，被告為清潔
    工（有警訊筆錄之記載可參），暨兩造之身分、地位、經濟狀況、被告過失程度
    及原告所受傷勢、所受痛苦程度等，認原告請求精神慰撫金於三十萬元之範圍內
    為適當。則原告得請求之金額為六百九十四萬零三百四十九元（13939＋0000000
    ＋0000000＋300000＝0000000）。
六、按損害之發生或擴大，被害人與有過失者，法院得減輕賠償金額，或免除之；而
    該項規定，於被害人之代理人或使用人與有過失者，準用之，民法第二百十七條
    第一項、第三項分別定有明文。本件原告既由被告搭載，則被告即為原告之使用
    人，而有過失相抵法則之適用。是以，本件車禍發生時，被告對車禍事故之發生
    有過失，則原告對於損害之發生亦相同程度與有過失，即原告、被告均應負百分
    之五十之過失責任，本院應依上開過失比例，減輕被告之賠償金額。則依據上開
    過失比例減輕被告之賠償金額後，被告應給付原告三百四十七萬零一百七十五元
    （0000000×50﹪＝0000000，元以下四捨五入）。
七、從而，原告依侵權行為之法律關係請求被告給付如主文第一項所示之金額及法定
    遲延利息，為有理由，應予准許，逾此部分之請求即無理由，應予駁回。
八、訴訟費用負擔之依據：民事訴訟法第七十九條。
中　　　　華　　　民　　　國　　九十三　　年　　十二　  月　　三十一　　日
　　　　　　　　　　　　　　　　臺灣花蓮地方法院民事庭
　　　　　　　　　　　　　　　　　　法　　　官　楊碧惠
右為正本係照原本作成。
如對本判決上訴須於判決送達後二十日內向本院提出上訴狀（應抄附繕本）。
中　　　　華　　　民　　　國　　九十三　　年　　十二　　月　　三十一　　日
                                    法院書記官　林佳慧
